臺灣高等法院臺南分院刑事裁定
111年度毒抗字第14號
抗  告  人
即  被  告  王稱賢


上列抗告人因聲請觀察勒戒案件，不服臺灣雲林地方法院中華民
國110年12月9日裁定（110年度毒聲字第437號）提起抗告，本院
裁定如下：
    主  文
抗告駁回。
    理  由
一、本件抗告意旨略以：抗告人即被告甲○○(以下稱被告)因創業
    經營不擅倒閉而負債累累，還連累家裡大小，住處也因此差
    點被拍賣，經協商後，以目前工作所領薪資3分之2還債，被
    告父親於民國110年11月底開刀換膝蓋關節，行動不便，被
    告單獨扶養2名子女，雖知犯錯應受制裁，被告不是想逃避
    ，只希望換個制裁方式，一但被告去勒戒，出來會失業，債
    務問題無法解決，怕會麻煩家人，請求撤銷原裁定。
二、原裁定意旨略謂：聲請意旨所指之事實，業據被告於警詢、
    偵查中坦承不諱，且被告為警採集之尿液送驗，結果呈現甲
    基安非他命陽性反應，有自願搜索同意書、立人醫事檢驗所
    濫用藥物尿液檢驗報告、雲林縣警察局西螺分局委託檢驗尿
    液代號與真實姓名對照認證單附卷可稽，足認被告之自白與
    事實相符，是被告上開施用第二級毒品之犯行，洵堪認定。
    被告前因施用毒品案件，經少年法庭裁定送觀察、勒戒後，
    認無繼續施用毒品之傾向，於87年7月3日執行完畢釋放出所
    乙節，有臺灣高等法院被告前案紀錄表附卷足憑，被告本案
    施用毒品犯行，距離最近1次觀察、勒戒執行完畢釋放已逾3
    年。另檢察官審酌：被告於87年7月3日觀察、勒戒執行完畢
    起迄至本案之110年1月18日止，雖未有施用毒品之紀錄，惟
    緩起訴處分之效果並無法等量齊觀，應認施以觀察、勒戒確
    有助於被告較為長期甚或永遠戒除施用毒品誘惑之成效，況
    被告於110年1月18日為警採尿時，經員警詢問有無施用毒品
    ，被告第一時間否認有施用毒品，係驗尿報告結果呈現安非
    他命、甲基安非他命陽性反應後，無從再為否認，始於偵訊
    時坦承確有施用甲基安非他命，可見被告猶心存僥倖，故認
    被告不適宜自費戒癮治療一節，有臺灣雲林地方檢察署110
    年12月7日雲檢原士110毒偵745字第1109032878號函在卷可
    查，檢察官既已依職權按照個案情形依法裁量，並向原審法
    院聲請將被告送勒戒處所觀察、勒戒，於本案中亦未見檢察
    官有何違法或濫用其裁量權之情事，從而，本件聲請於法有
    據，依毒品危害防制條例第20條第3項、第1項規定裁定被告
    令入勒戒處所觀察、勒戒。
三、按犯毒品危害防制條例第10條之罪者，檢察官應聲請法院裁
    定，令被告入勒戒處所觀察、勒戒，其期間不得逾2月；依
    前項規定為觀察、勒戒或強制戒治執行完畢釋放後，3年後
    再犯第10條之罪者，適用前2項之規定，毒品危害防制條例
    第20條第1項、第3項定有明文。又109年1月15日修正及109
    年7月15日施行之毒品危害防制條例第20條第3項之立法理由
    認施用毒品者具「病患性犯人」之特質，並參諸世界各國之
    醫療經驗及醫學界之共識，咸認施用毒品成癮者，其心癮甚
    難戒除，如觀察、勒戒或強制戒治執行完畢釋放後，3年後
    始再有施用第一級、第二級毒品之行為者，足見其有戒除毒
    癮之可能，宜再採以觀察、勒戒方式戒除其身癮及以強制戒
    治方式戒除其心癮之措施，為能放寬觀察、勒戒或強制戒治
    制度之適用時機，以協助施用者戒除毒癮，爰修正第3項。
    是經觀察、勒戒或強制戒治執行完畢釋放後，「三年後再犯
    」者，前所實施之觀察、勒戒或強制戒治，已足以遮斷其施
    用毒品之毒癮，為期自新及協助其斷除毒癮，仍適用「初犯
    」規定，先經檢察官聲請觀察、勒戒，不因其間是否因另犯
    該罪，經起訴、判刑或執行而受影響。　　　　
四、經查，被告於110年1月18日中午12時許，在雲林縣○○鎮○○某
    民宅內，以將甲基安非他命置入玻璃球內，點火燒烤吸食所
    產生煙霧之方式，施用第二級毒品甲基安非他命1次犯行，
    業據被告於偵訊時坦承不諱(見偵卷第28頁)，並有立人醫事
    檢驗所濫用藥物尿液檢驗報告、內政部警政署刑事警察局11
    1年4月13日刑鑑字第000000000號鑑定書、自願受搜索同意
    書、代號與真實姓名對照表存卷可參(見偵卷第7至9頁)，堪
    以認定。又被告前因施用毒品案件，最近1次接受觀察、勒
    戒，係經臺灣桃園地方法院以87年度少調字第656號裁定觀
    察勒戒後，於87年7月3日因無繼續施用毒品之傾向而執行完
    畢釋放，並經該院於87年8月5日以87年度少調字第656號裁
    定不付審理，有上開裁定書、臺灣高等法院被告前案紀錄表
    在卷可憑。可見被告自87年7月3日觀察、勒戒執行完畢後，
    迄今均無再受觀察、勒戒或強制戒治之情形，是依前揭說明
    ，被告本件施用毒品日期，距其最近一次觀察、勒戒執行完
    畢釋放之日，已逾3年，核屬毒品危害防制條例第20條第3項
    所規定之「3年後再犯」。從而，原審同此見解，依據檢察
    官之聲請，裁定令被告入勒戒處所觀察、勒戒，於法自無不
    合。
五、被告雖執前詞提起本件抗告。惟查，97年4月30日修正公布
    、同年10月30日施行之毒品危害防制條例第24條第1項之規
    定對於「初犯」及「3年後再犯」毒癮治療方式，採行「觀
    察、勒戒」與「緩起訴之戒癮治療」並行之雙軌模式，並無
    「緩起訴之戒癮治療」應優先於「觀察、勒戒」的強制規定
    。毒品危害防制條例規定之觀察、勒戒處分，係一種針對受
    處分人將來之危險所為預防、矯正措施之保安處分，目的係
    為斷絕施用毒品者之身癮及心癮，並屬強制規定。而該觀察
    勒戒之程式，僅於依據毒品危害防制條例第24條第1項規定
    ，於檢察官先依刑事訴訟法第253條之1第1項、第253條之2
    之規定，為附命完成戒癮治療之緩起訴處分時，不適用之，
    或犯第10條之罪者，於犯罪未發覺前，自動向行政院衛生署
    指定之醫療機構請求治療，醫療機構依據毒品危害防制條例
    第21條第1項規定，免將請求治療者送法院或檢察機關等情
    ，可排除適用外；其餘就初犯或觀察勒戒、強制戒治執行完
    畢3年後再犯施用毒品罪之行為人，犯毒品危害防制條例第1
    0條之罪者，檢察官即應向法院提出聲請裁定其入勒戒處所
    觀察、勒戒，且凡經檢察官聲請，法院亦僅得裁定令入勒戒
    處所執行觀察、勒戒，以查有無繼續施用毒品傾向，據以幫
    助受處分人即被告徹底戒毒，並無自由裁量以其他方式替代
    或得以其他原因免予或暫緩執行之餘地，本件檢察官就其裁
    量聲請原審法院令被告入勒戒處所施以觀察、勒戒之理由已
    敘明如前，有臺灣雲林地方檢察署110年12月7日雲檢原士11
    0毒偵745字第1109032878號函在卷可憑(見原審卷第25頁)，
    足認檢察官已就被告不適宜再為拘束力較低而高度仰賴施用
    毒品者本身戒除意志之附命完成戒癮治療之緩起訴處分予以
    裁量甚明，檢察官裁量權之行使，形式上觀之並無任何違法
    或濫用裁量權之情事，法院自應予以尊重。故被告以其目前
    有正當工作及合法收入、父親身體健康狀況不佳、有2名子
    女須扶養，家中經濟仰賴被告工作所得，若執行觀察勒戒，
    將對其債務清償能力及家中生計產生不利影響為由，請求撤
    銷原裁定云云，並無理由。何況被告工作、生活等因素是否
    適於執行或執行之時間，乃檢察官就本案觀察、勒戒之執行
    指揮問題，自非法院所得介入或審酌，當無由因之撤銷原裁
    定。
六、綜上所述，原審以被告確有施用第二級毒品之犯行，因而裁
    定令被告應入勒戒處所觀察、勒戒，核其認事用法，並無違
    法或不當。抗告意旨猶執前詞提起抗告，為無理由，應予駁
    回。　　　　
七、依刑事訴訟法第412條，裁定如主文。
中　　華　　民　　國　　111 　年　　4 　　月　　22　　日
                  刑事第六庭    審判長法　官  張瑛宗
                                      法　官  林逸梅
                                      法　官  李秋瑩
以上正本證明與原本無異。
不得再抗告。
　　　　　　　　　　　　　　　　　　　書記官  劉紀君
中　　華　　民　　國　　111 　年　　4 　　月　　22　　日